【裁判字號】    96,訴,5534
【裁判日期】    970428
【裁判案由】    偽造文書等
【裁判全文】
臺灣高雄地方法院刑事判決              96年度訴字第5534號
公  訴  人  臺灣高雄地方法院檢察署檢察官
被      告  乙○○
上列被告因偽造文書等案件，經檢察官提起公訴（96年度偵字第
31109號），本院合議庭裁定改行簡式審判程序，判決如下：
    主  文
乙○○連續犯行使偽造私文書罪，處有期徒刑壹年，減為有期徒
刑陸月，如易科罰金，以銀元參佰元即新臺幣玖佰元折算壹日，
玉山銀行、美商花旗銀行信用卡申請書申請人簽章欄上偽造之『
王玉萍』署押各壹枚沒收之。緩刑貳年。
   事實及理由
一、本件被告乙○○所犯為死刑、無期徒刑、最輕本刑為3 年以
    上有期徒刑以外之罪，其於準備程序進行中，就被訴事實為
    有罪之陳述，經告知簡式審判程序之旨，並聽取當事人之意
    見後，本院合議庭裁定由受命法官獨任進行簡式審判程序。
二、乙○○與甲○○（原名王玉萍）原為夫妻關係，雙方於民國
    93年3 月22日離婚後，乙○○竟基於偽造私文書後持之以行
    使，及意圖為自己不法所有詐欺概括犯意，藉由離婚前後持
    有甲○○遺留身分證資料之機會，於92年11月19日、94年4
    月29日，未經甲○○同意，連續於玉山銀行、美商花旗銀行
    股份有限公司（下稱花旗銀行）信用卡申請書申請人親筆簽
    名欄上，偽造甲○○之署名（即王玉萍）各1 枚，以表示甲
    ○○申辦玉山銀行MASTER白金卡及花旗銀行VISA白金卡，並
    持交玉山銀行、花旗銀行而行使，致使銀行承辦人員陷於錯
    誤，誤信為甲○○本人所申請，而核發前揭信用卡予乙○○
    ，足生損害於甲○○及玉山銀行、花旗銀行對於信用卡用戶
    管理之正確性；乙○○取得該信用卡【均含預借現金功能】
    後，旋基於意圖為自己不法所有之概括犯意，先於92年12月
    13 日 起至94年8 月23日止，至高雄市區各銀行設置之自動
    櫃員提款機，連續以上開玉山銀行白金卡置入各金融機構之
    自動付款設備，以輸入密碼之不正方法預借現金，致上開自
    動付款設備誤認係信用卡申請名義人甲○○，而以此方式詐
    得新台幣（下同）27萬9000元；又承前概括犯意，於94年5
    月25 日 起至95年3 月6 日止，至高雄市區各銀行設置之自
    動櫃員提款機，連續以上開花旗銀行白金卡置入各金融機構
    之自動付款設備，以輸入密碼之不正方法預借現金，致上開
    自動付款設備誤認係信用卡申請名義人甲○○，而以此方式
    詐得11 萬1000 元【起訴書誤載為18萬1258元】。嗣95年7
    月間某日，甲○○經玉山銀行及花旗銀行催繳帳款，始悉上
    情。
三、上列犯罪事實，有以下證據足資證明：
    (一)被告於本院偵訊、審理中之自白。
    (二)花旗銀行、玉山銀行信用卡申請書。
    (三)玉山銀行96年10月12日玉山卡（風）字第07100202號函及
      附件消費明細表、97年3 月19日玉山卡（風）字第080310
      01號函；花旗銀行高雄分公司97年4 月11日（97）政查字
      第16067 號函及消費明細表各1 份。
四、論罪科刑；
    (一)被告乙○○行為後，刑法業於94年2 月2 日修正公布部分
      條文，並於95年7 月1 日施行。依修正後刑法第2 條第1
      項規定：「行為後法律有變更者，適用行為時之法律。但
      行為後之法律有利於行為人者，適用最有利於行為人之法
      律」，茲就被告犯行相關之新舊法比較臚列如下：
    1.刑法第339 條、339 之2 條詐欺罪及不正利用自動付款設
      備詐欺取財罪，法定刑均有或科或併科罰金之規定，且依
      修正前刑法第33條第5 款規定罰金數額應為銀元1 元以上
      ；然修正後刑法第33條第5 款提高罰金數額為新臺幣1,00
      0 元以上，並以百元計算之。是以前揭2 罪修正後關於有
      期徒刑、拘役等自由刑雖未加以變更，惟就罰金數額下限
      則予以提高，故修正後之法律效果對行為人而言較屬不利
      ，準此，應以修正前之規定對於被告較為有利。
    2.刑法罰金刑之加重，依修正後刑法第67條規定，其最高度
      及最低度同加重之，較修正前刑法第68條所定，僅加重其
      最高度，為不利於被告，自應適用修正前之刑法。
    3.被告行為後，修正後之刑法已刪除第56條關於連續犯之規
      定。而本件被告先後多次行使偽造私文書、詐欺取財、不
      正利用自動付款設備詐欺取財等犯行，核係基於概括犯意
      反覆為之（詳下述），依修正前刑法第56條連續犯之規定
      ，應各論以一罪，並加重其刑；而修正後之刑法既已刪除
      連續犯之規定，則所犯各罪，應依數罪併罰之規定分論併
      罰。比較新舊法之規定，此部分以行為時之舊法較有利於
      被告。
    4.刑法第55條後段牽連犯之規定，於前開刑法修正時刪除，
      被告所犯偽造私文書、詐欺及不正利用自動付款設備詐欺
      取財犯行間，因有手段、目的之牽連犯關係，依舊法得依
      牽連犯規定以一罪論；依新法之規定即應分論併罰，是自
      應適用較有利於被告之行為時法律即舊法論以牽連犯。
    5.綜上所述，本件應一體適用修正前刑法之規定，合先敘明
      。
  (二)按於信用卡申請書上簽名，係表示向銀行申請核發信用卡之
    意，是於該申請書偽造他人簽名，係偽造他人上開意思表示
    ，應為偽造私文書行為。核被告乙○○在上開玉山銀行MAST
    ER白金信用卡、花旗銀行VISA信用卡申請書申請人欄偽造「
    王玉萍」之署押並持之以行使，係犯刑法第216 條、第210
    條之行使偽造私文書罪，其偽造署押為偽造文書之部分行為
    ，又偽造文書之低度行為已為行使之高度行為所吸收，均不
    另論罪。其行使上開偽造之私文書而取得玉山、花旗銀行信
    用卡，係犯刑法第339 條第1 項之詐欺取財罪；另被告取得
    上開信用卡後，以輸入密碼之不正方式預借現金，係犯刑法
    第339 之2 條第1 項不正利用自動付款設備詐欺取財罪，公
    訴人雖未引用不正利用自動付款設備詐欺取財罪之條文，惟
    於事實欄已明確記載被告冒用甲○○名義預借現金之事實，
    應認該部分犯行業經起訴，本院告知該部分犯行所犯法條並
    予被告答辯、防禦機會後，自應加以裁判。被告先後偽造信
    用卡申請書，持以向玉山、花旗銀行行使並分別詐得玉山、
    花旗銀行信用卡及於事實欄所示之時間，多次以不正方法由
    自動付款設備取得他人財物之犯行，均係時間相近，所犯各
    為構成要件相同之罪名，顯各係出於概括犯意反覆為之，為
    連續犯，應僅論以一行使偽造私文書、詐欺取財、不正利用
    自動付款設備詐欺取財罪，並各加重其刑。又被告所犯行使
    偽造私文書罪、詐欺取財罪、及不正利用自動付款設備詐欺
    取財罪，有手段、目的之牽連關係，應依修正前刑法第55
    條規定，從較重之行使偽造私文書罪處斷。爰審酌被告不思
    妥善管理個人財務，竟因經濟困難，即冒用甲○○之名義申
    辦信用卡，並持之領取之金額總額達39萬元，對告訴人及發
    卡銀行造成財產損害，惟念其犯後坦承全部犯行，態度良好
    等一切情狀，量處如主文所示之刑。
  (三)又被告本件行使偽造私文書犯行之犯罪時間係在96年4 月24
    日以前，所犯之罪合於中華民國九十六年罪犯減刑條例第2
    條第1 項第3 款所定減刑條件，應依法減輕其宣告刑2 分之
    1 ，併考量被告犯罪情狀，依修正前刑法第41條第1 項前段
    之規定，諭知易科罰金之折算標準，以資懲儆【修正前刑法
    第41條第1 項前段規定：「犯最重本刑為5 年以下有期徒刑
    以下之刑之罪，而受6 個月以下有期徒刑或拘役之宣告，因
    身體、教育、職業、家庭之關係或其他正當事由，執行顯有
    困難者，得以1 元以上3 元以下折算1 日，易科罰金」。又
    被告行為時之易科罰金折算標準，修正前罰金罰鍰提高標準
    條例第2 條前段（現已刪除）規定，就其原定數額提高為
    100 倍折算1 日，則被告行為時之易科罰金折算標準，應以
    銀元300 元折算1 日，經折算為新臺幣後，應以新臺幣900
    元折算為1 日。惟95年7 月1 日修正公佈施行之刑法第41條
    第1 項前段則規定：「犯最重本刑為5 年以下有期徒刑以下
    之刑之罪，而受6 個月以下有期徒刑或拘役之宣告者，得以
    新臺幣1000元、2000元或3000元折算1 日，易科罰金」。比
    較修正前後之易科罰金折算標準，以95年7 月1 日修正公佈
    施行前之規定，較有利於被告，附此敘明】。
  (四)再被告前未曾因故意犯罪受有期徒刑以上刑之宣告，有臺灣
    高等法院被告前案紀錄表可稽，且已清償玉山、花旗銀行預
    借現金之額度，有玉山銀行、花旗銀行清償證明2 紙在卷可
    憑，顯有悔意，其經此偵、審教訓後，應知所警惕，信無再
    犯之虞，本院認所宣告之刑以暫不執行為適當，爰依刑法第
    74 條 第1 項第1 款之規定，併予宣告緩刑2 年，以啟自新
    。
  (五)至未扣案玉山、花旗銀行信用卡申請書各1 紙，因已交付銀
    行，非屬被告所有，不另為沒收之諭知，但申請書上偽造之
    『王玉萍』署名各1 枚，雖該部分申請書正本並未扣案，但
    無證據證明業已滅失，不問屬於犯人與否，均應依刑法第21
    9 條之規定，宣告沒收之。
據上論斷，應依刑事訴訟法第273 條之1 第1 項、第299 條第1
項前段，刑法第2 條第1 項、修正前第56條、第216 條、第210
條、第339 條第1 項、第339 條之2 第1 項、第219 條、第74條
第1 項第1 款，修正前第55條，修正前第41條第1 項前段，刑法
施行法第1 之1 條，修正前罰金罰鍰提高標準條例第2 條，中華
民國九十六年罪犯減刑條例第2 條第1 項第3 款、第7 條、第9
條，判決如主文。
本案經檢察官王邦安到庭執行職務。
中    華    民    國    97    年    4     月    28    日
                        刑事第六庭  法  官  王  琁
上正本證明與原本無異
如不服本判決應於收受本判決後10日內向本院提出上訴書狀，並
應敘述具體理由，如未敘述上訴理由者，應於上訴期間屆滿後20
日內補提理由書狀於本院（均須按他造當事人之人數附繕本）「
切勿逕送上級法院」。
中    華    民    國    97    年    4     月    28    日
                                    書記官  黃國忠
附錄本件判決論罪科刑法條：
刑法第216條
行使第 210 條至第 215 條之文書者，依偽造、變造文書或登載
不實事項或使登載不實事項之規定處斷。
刑法第210條
偽造、變造私文書，足以生損害於公眾或他人者，處5 年以下有
期徒刑。
刑法第339條第1項、第2項
意圖為自己或第三人不法之所有，以詐術使人將本人或第三人之
物交付者，處5 年以下有期徒刑、拘役或科或併科1 千元以下罰
金。
以前項方法得財產上不法之利益或使第三人得之者，亦同。
刑法第339條之2第1項
意圖為自己或第三人不法之所有，以不正方法由自動付款設備取
得他人之物者，處3 年以下有期徒刑、拘役或1 萬元以下罰金。


司法院資訊處製作；財團法人民間司法改革基金會備份。
